臺北高等行政法院判決
　　　　　　　　　　　　　　　　　　 95年度訴字第03705號
　　　　　　　　　　　　　　　.
原　　　告　健康人生科技有限公司
代　表　人　甲○○（董事）
被　　　告　臺北市政府衛生局
代　表　人　邱文祥（局長）
訴訟代理人　乙○○
上列當事人間因藥事法事件，原告不服臺北市政府中華民國95年
8 月25日府訴字第09584904000 號訴願決定，提起行政訴訟。本
院判決如下：
　　主  文
原告之訴駁回。
訴訟費用由原告負擔。
　　事  實
一、事實概要：
    原告分別於民國（下同）94年12月27日、95年1 月3 日、1
    月5 日、1 月10 日，在聯合報臺北市版第C1版、中國時報
    第D5版、第C4版及第D7版刊登「奈米遠紅外線能量屋」（下
    稱系爭產品）廣告，載有「...20 位中西醫生博士專家肯定
    ... 本產品受中華病患復原協會癌症患者康復中心... 肯定
    使用... 專利奈米能量屋（遠紅外線治療箱）... 恒溫40度
    ，每天早上坐在裏面享受15分勝跑15公里，滿身大汗整天輕
    鬆不怕冷，血液暢通不易中風，或晚上15分一覺到天明，為
    閣下健康歡迎來免費體驗... 唯有親身體驗方可證明... 冬
    天已至氣候變化無常容易中風、氣喘、心臟病，希望各位保
    重身體為要。如：英業達溫世仁... 前院長孫運璿... 突然
    中風逝世等眾多人士英年早逝及成為殘障植物人，如他們能
    早日注重保身，享受長壽快樂健康人生。」等詞句，並佐以
    圖片之廣告4 則（下稱系爭廣告），案經行政院衛生署（下
    稱衛生署）中醫藥委員會、桃園縣政府衛生局及高雄市楠梓
    區衛生所分別查獲，移由被告審查後，認系爭產品非屬藥事
    法所稱之藥物，卻標示載有涉及醫療效能之詞句，違反藥事
    法第69條之規定，乃依行為時同法第91條規定，作成95年2
    月21日北市衛藥食字第09531224100 號行政處分書，處原告
    新臺幣（下同）6 萬元罰鍰，並命違規廣告應立即停止刊登
    。原告不服，向被告提出異議，申請復核，經被告以95年3
    月10日北市衛藥食字第09531719300 號函維持上述處分（下
    稱原處分），原告仍不服，提起訴願，遭決定駁回，遂向本
    院提起行政訴訟。
二、兩造聲明：
  (一)原告聲明求為判決：
    1.訴願決定及原處分均撤銷。
    2.訴訟費用由被告負擔。
  (二)被告聲明求為判決：
    1.原告之訴駁回。
    2.訴訟費用由原告負擔。
三、兩造之爭點：
　(一)原告主張之理由：
    遠紅外線治療箱與跑步機、腳踏車、按摩椅、泡腳機等相同
    ，均在使人強身保健，減少醫療資源，並無說療效，原處分
    科處罰鍰，顯有不當，應予撤銷，並賠償商譽。
　(二)被告主張之理由：
  　按藥事法第69條規定，非屬藥事法所稱之藥物，不得為醫療
    效能之標示或宣傳，違反此行政法上不作為義務者，即應依
    行為時同法第91條規定論處。系爭產品並非藥事法第4 條規
    定所稱之藥物，自不得為醫療效能之標示或宣傳，而系爭廣
    告內容明顯涉及宣稱醫療效能，又刊登有品名、廠商名稱、
    地址、日夜服務電話00000000、24小時傳真訂購00000000、
    訂購方式、全省宅配送‧‧‧等等，藉由傳遞訊息以招徠消
    費者循線購買的消費行為，違規情事明確。原告分別於中國
    時報95年1 月3 日第D5版、1 月5 日第C4版、1 月10日第D7
    版以及聯合報94年12月27日臺北市版第C1版刊登「奈米遠紅
    外線能量屋」廣告，涉及醫療效能之宣傳，被告以一行為一
    罰原則，併案依藥事法處分原告法定最低額6 萬元罰鍰處分
    ，揆諸首揭規定，並無不合。原告之訴，實無理由，敬請依
    法駁回原告之訴。
    理  由
一、「本法所稱主管機關：在中央為行政院衛生署；在直轄市為
    直轄市政府；在縣（市）為縣（市）政府。」食品衛生管理
    法第8 條定有明文，原告設於臺北市○○區○○路19之2 號
    2 樓，臺北市政府為本件違反食品衛生管理法事件之法定主
    管機關。又臺北市政府組織自治條例第2 條第2 項規定：「
    中央法令規定市政府為主管機關者，市政府得將其權限委任
    所屬下級機關辦理。」是臺北市政府依據上述及行政程序法
    第15條規定，以94年2 月24日府衛企字第09404404400 號公
    告：「主旨：公告修正本府90年8 月23日府秘二字第901079
    8100號公告有關本府主管衛生業務委任事項，自即日起生效
    。…公告事項：修正後本府90年8 月23日府秘二字第901079
    8100號公告略以：『…六、本府將下列業務委任本府衛生局
    ，以該局名義執行之：…（八）藥事法中有關本府權限事項
    。…』」將藥事法中有關臺北市政府權限事項，委任被告，
    以被告名義執行之，並自94年2 月24日起生效，被告為本件
    之主管機關，合先敘明。又本件原告起訴時，被告之代表人
    為宋晏仁，嗣於訴訟進行中，變更為邱文祥，並由新任代表
    人具狀聲明承受訴訟，核無不合，應予准許。
二、原告起訴主張: 系爭產品與跑步機、腳踏車、按摩椅、泡腳
    機等相同，均在使人強身保健，減少醫療資源，系爭廣告並
    無宣稱療效，原處分科處罰鍰，顯有不當，求為判決如聲明
    所示云云。
三、被告則以:系爭產品並非藥事法第4條規定所稱之藥物，自不
    得為醫療效能之標示或宣傳，而系爭廣告內容明顯涉及宣稱
    醫療效能，又刊登有品名、廠商名稱、訂購方式等，藉由傳
    遞訊息以招徠消費者循線購買的消費行為，違規情事明確。
    被告以一行為一罰原則，併案依藥事法處分原告法定最低額
    6 萬元罰鍰處分，並無不法，求為判決駁回原告之訴等語，
    資為抗辯。
四、按藥事法第4 條規定：「本法所稱藥物，係指藥品及醫療器
    材。」同法第69條規定：「非本法所稱之藥物，不得為醫療
    效能之標示或宣傳。」同法第91條第1 項規定：「違反第六
    十五條、第六十九條或第八十條第一項第一款至第三款規定
    之一者，處新臺幣六萬元以上三十萬元以下罰鍰。」
五、上開事實概要欄所述之事實，為兩造所不爭執，並有衛生署
    95年1 月27日衛署藥字第0950305773號函及所附該署中醫藥
    委員會列管編號第94B2082號平面媒體廣告監視紀錄表、 95
    年2 月17日衛署藥字第0950305786號函及所附該署中醫藥委
    員會列管編號第91B0018號平面媒體廣告監視紀錄表、 高雄
    市楠梓區衛生所95年1月4日高市楠衛字第0950000049號函及
    所附醫療、藥物、化粧品、食品廣告紀錄表、桃園縣政府衛
    生局95年1月10日桃衛藥字第0950000838號函、被告95年2月
    16日訪談原告代表人甲○○之調查紀錄表及系爭廣告等件影
    本，在原處分卷可稽，堪認為真實。
六、歸納兩造之上述主張，本件爭執之重點在於：系爭廣告內容
    有無為醫療效能之標示或宣傳？經查，原告在聯合報及中國
    時報刊登銷售之系爭產品，並非藥事法第4 條所稱之藥物，
    不得為醫療效能之標示或宣傳。系爭廣告內容刊登之詞句「
    ... 恒溫40度，每天早上坐在裏面享受15分勝跑15公里，滿
    身大汗整天輕鬆不怕冷，血液暢通不易中風，或晚上15分一
    覺到天明，為閣下健康歡迎來免費體驗... 唯有親身體驗方
    可證明... 冬天已至氣候變化無常容易中風、氣喘、心臟病
    ，希望各位保重身體為要」屬宣稱可預防、改善特定生理情
    形或對某些症狀有效之用語，且就醫療效能為客觀上之暗示
    或影射，足使消費者誤認系爭產品具有醫療效能，核與藥事
    法第69條所規定「非藥物不得為醫療效能之標示或宣傳」之
    要件該當，其有本件之違章行為，洵堪認定，是原告主張系
    爭廣告用語未涉及療效云云，委無足採。
七、綜上，原處分以原告刊登系爭廣告涉及醫療效能之宣傳，違
    反藥事法第69條之規定， 乃依同法第91條第1項規定處以原
    告法定最低額度6萬元罰鍰， 並命違規廣告應立即停止刊登
    及復核決定予以維持之處分，揆諸首揭規定，其認事用法均
    無違誤，訴願決定遞予維持，亦無不合，原告徒執前詞，訴
    請撤銷原處分及訴願決定，為無理由，應予駁回。
八、據上論結，本件原告之訴為無理由，爰依行政訴訟法第98條
    第3 項前段，判決如主文。
中　　華　　民　　國　　96　　年    5 　月　   16  　 日
                        第一庭審判長 法  官  王立杰
                                     法  官  劉錫賢
                                     法  官　林惠瑜
上為正本係照原本作成。
如不服本判決，應於送達後20日內，向本院提出上訴狀並表明上
訴理由，如於本判決宣示後送達前提起上訴者，應於判決送達後
20日內補提上訴理由書（須按他造人數附繕本）。
中　　華　　民　　國　　96　　年　　5 　月　   16     日
                                     書記官  陳幸潔
